臺灣臺東地方法院刑事判決
110年度原金訴字第13號
公  訴  人  臺灣臺東地方檢察署檢察官
被      告  高慧欣



指定辯護人  本院公設辯護人丁經岳  
上列被告因詐欺等案件，經檢察官提起公訴（110年度偵緝字第1
7號、110年度偵字第672號），本院判決如下：
    主  文
高慧欣幫助犯詐欺取財罪，處有期徒刑參月，如易科罰金，以新
臺幣壹仟元折算壹日。緩刑貳年，並應依附表一所示之內容向彭
金姍、林承緯、戴邦堯、温慈如給付共新臺幣伍萬玖仟元。
    事  實
一、高慧欣可預見提供金融機構帳戶之存摺、金融卡及密碼予他
    人使用，極可能遭該人所屬犯罪集團以該帳戶作為實行詐欺
    取財等犯罪之工具，竟仍不顧他人可能遭受財產上損害之危
    險，基於幫助詐欺取財之不確定故意，於民國109年7月12日
    前某時日，在不詳地點，將其名下國泰世華商業銀行臺東分
    行帳號000-000000000000號（下稱上開國泰帳戶）之提款卡
    及密碼，以不詳方式交付予真實姓名年籍不詳之詐騙集團成
    員。嗣該詐騙集團成員取得高慧欣上開國泰帳戶提款卡及個
    人資料後，共同意圖為自己不法所有，基於詐欺取財之犯意聯
    絡，分別：
(一)於109年7月12日17時15分許，撥打電話予彭金姍，先後自稱
    「World Gym」世界健身俱樂部（下稱世界健身房）會計人
    員、郵局人員，佯稱須依指示操作自動櫃員機以取消活動交
    易云云，致彭金姍陷於錯誤，於109年7月12日18時19分許，
    匯款新臺幣（下同）1萬9,987元至高慧欣上開國泰帳戶內，
    旋遭提領一空。
(二)於109年7月12日17時19分許，撥打電話予林承緯，先後自稱
    世界健身房、銀行人員，佯稱林承緯在網路誤填參加世界健
    身房高級會員，須依指示操作自動櫃員機以解除交易云云，
    致林承緯陷於錯誤，於109年7月12日18時2分許，匯款2萬1,
    998元至高慧欣上開國泰帳戶內，旋遭提領一空。
(三)於109年7月12日18時許，撥打電話予戴邦堯，先後自稱世界
    健身房、銀行人員，佯稱世界健身房誤將戴邦堯設定為高級
    會員，須依指示操作自動櫃員機以解除交易云云，致戴邦堯
    陷於錯誤，於109年7月12日18時47分許，匯款2萬1,998元至
    高慧欣上開國泰帳戶內，旋遭提領一空。
(四)於109年7月12日15時52分許，撥打電話予温慈如，先後自稱
    世界健身房、銀行人員，佯稱世界健身房誤將温慈如設定為
    高級會員，須依指示操作自動櫃員機以解除交易云云，致温
    慈如陷於錯誤，分別於109年7月12日18時17分許、109年7月
    12日18時42分許，匯款2萬9,985元、2萬4,123元至高慧欣上
    開國泰帳戶內，旋遭提領一空。嗣經彭金姍、林承緯、戴邦
    堯、温慈如發覺有異而報警處理，始悉上情。
二、案經林承緯、戴邦堯訴由臺東縣警察局關山分局報告暨温慈
    如訴由臺北市政府警察局中山分局報告臺灣臺北地方檢察署
    陳請臺灣高等檢察署檢察長令轉臺灣臺東地方檢察署檢察官
    偵查起訴。
    理  由
壹、程序部分：
    本判決所引用據以認定事實之各項傳聞證據，均經被告高慧
    欣、辯護人於本院審理中同意有證據能力，且檢察官、被告
    及辯護人於本院調查證據時，已知其內容及性質，均未於言
    詞辯論終結前聲明異議。本院審酌各該證據作成之情況，俱
    無違法、不當取證或顯有不可信之情形，作為證據使用均屬
    適當，依刑事訴訟法第159條之5規定，認均得作為證據使用
    。另其他非供述證據部分，本院於審判期日，依各該證據不
    同之性質，以提示或告以要旨等法定調查方法逐一調查，並
    使當事人表示意見，本院亦查無法定證據取得禁止或證據使
    用禁止之情形，故認所引用各項證據資料，均具有證據能力
    。
貳、實體部分：
一、認定事實之證據及理由
(一)上揭事實，業經被告於本院行準備程序及審理時均坦承不諱
    (本院卷第239至248、307至321頁)，核與證人即告訴人林承
    緯、戴邦堯、温慈如於警詢中之證述、證人即被害人彭金姍
    於警詢中之證述相符(717號警卷第6至16頁，25895號偵卷第
    69至72頁)，並有附表二所示之證據附卷可參，足認上開被
    告自白核與事實相符。
(二)綜上所述，本案事證明確，被告幫助詐欺取財之犯行洵堪認
    定，應依法論科。
二、論罪科刑
(一)刑法上之幫助犯，係出於幫助意思提供助力，且未參與實行
    犯罪構成要件之行為。經查，被告交付所申辦之金融帳戶資
    料，僅對於該詐騙集團提供助力，而未參與詐欺取財犯行之
    構成要件行為，且無證據證明被告係以正犯之犯意參與，被
    告所為僅係基於幫助詐騙他人財物之不確定故意，為幫助犯
    而非正犯行為。核被告所為，係犯刑法第30條第1項前段、
    第339條第1項之幫助詐欺取財罪。又被告以一次交付前開國
    泰帳戶之幫助行為，同時致如前揭事實欄所載共4名被害人
    財產法益受侵害，為想像競合犯，應依刑法第55條規定，從
    一重以幫助詐欺取財罪。又被告係幫助他人實行詐欺取財罪
    ，為幫助犯，依刑法第30條第2項規定，按正犯之刑減輕之
    。
(二)本院審酌被告交付金融帳戶資料予詐騙集團成員使用，所為
    助長詐騙集團之猖獗，影響社會正常交易安全，增加被害人
    事後追索困難，並使犯罪追查趨於複雜，且因有「人頭帳戶
    」包藏之故，主犯成員遂有恃無恐，行徑乃更加囂張，危害
    社會秩序亟鉅，應予非難，並斟酌本案實際被害金額總計非
    微，然慮及被告犯後尚能坦承犯行，犯後態度尚可，慮及告
    訴人林承緯、戴邦堯、被害人彭金姍及檢察官對於論罪科刑
    之意見（本院卷第57至58、71、269至270、320至321頁），
    暨其於審判中自陳智識程度為國中畢業、職業為打零工、月
    收入不穩定、家庭經濟狀況為中低收入戶等一切情狀（本院
    卷第321頁），量處如主文所示之刑，並諭知易科罰金之折
    算標準。
(三)按受2年以下有期徒刑、拘役或罰金之宣告，未曾因故意犯
    罪受有期徒刑以上刑之宣告，認以暫不執行為適當者，得宣
    告2年以上5年以下之緩刑，其期間自裁判確定之日起算；緩
    刑宣告，得斟酌情形，命犯罪行為人向被害人支付相當數額
    之財產或非財產上之損害賠償，刑法第74條第1項第1款、第
    2項第3款分別定有明文。查被告無任何犯罪前科紀錄，此有
    臺灣高等法院被告前紀錄表1份在卷可佐（本院卷第303至30
    4頁），被告因一時失慮致犯本案之罪，於本院審理時表示
    願意予以賠償，填補其犯罪所生之損害，被告經此偵審程序
    及科刑判決後，應知警惕，信無再犯之虞，本院認所宣告之
    罪刑以暫不執行為適當，依刑法第74條第1項第1款、第2項
    第3款規定，宣告如主文所示之緩刑期間，及命被告應依如
    附表一所示之內容，向告訴人或被害人以附表一所示之方式
    給付如附表一所示之金額予附表一所示之人，以填補告訴人
    或被害人之損失，以啟自新。又被告倘於本案緩刑期間內違
    反上開緩刑條件，情節重大，足認原緩刑宣告難收其預期效
    果，而有執行刑罰之必要時，法院得依刑法第75條之1第1項
    第4款規定撤銷其緩刑，附此敘明。
(四)被告未因交付金融帳戶資料，實際獲取任何利益，此有被告
    於本院審理中供陳在卷（本院卷第246頁），且依卷證資料
    尚無法證明被告曾自該詐騙集團之詐欺取財犯行中分得不法
    利益，即無犯罪所得可言，故不生沒收其犯罪所得之問題。
    至被告所幫助之詐騙集團成員雖利用被告所交付之帳戶資料
    總計詐得如事實欄所載之金額，核屬正犯犯罪所得。然所謂
    幫助犯係指就他人之犯罪加以助力，使其易於實施之積極或
    消極行為而言。其犯罪態樣與實施犯罪之正犯有異，其所處
    罰者，乃其提供助力之行為本身，而非正犯實施犯罪之行為
    ，因此正犯犯罪所得，無庸對幫助犯併為沒收之宣告；幫助
    犯僅係對於犯罪構成要件以外行為為加工，除因幫助行為有
    所得外，正犯犯罪所得，非屬幫助犯之犯罪成果，自不得對
    其為沒收之諭知（最高法院88年度台上字第6234號、106年
    度台上字第1196號判決意旨參照）。是本院就詐騙集團成員
    之犯罪所得，尚無庸對被告宣告沒收或追徵價額，併予敘明
    。
三、不另為無罪諭知部分
(一)公訴意旨另以：被告於得預見任意提供自己在金融機構之帳
    戶供他人使用，將幫助他人掩飾詐欺犯罪所得財物，猶為如
    事實欄所示之行為，其所為亦涉犯洗錢防制法第2條第1款、
    第14條第1項洗錢罪嫌云云。
(二)按洗錢防制法已於105年12月28日大幅度修正公布，於106年
    6月28日生效施行，依修正後洗錢防制法第2條第2款、第3款
    、第3條第2款規定，掩飾或隱匿刑法第339條犯罪所得之本
    質、來源、去向、所在、所有權、處分權或其他權益者或收
    受、持有或使用他人之特定犯罪所得，即構成洗錢行為。是
    依修正後洗錢防制法，掩飾刑法第339條詐欺取財犯罪所得
    去向之行為，亦可構成洗錢罪。然按洗錢行為之防制，旨在
    打擊犯罪，促進金流之透明，防止洗錢者利用洗錢活動掩飾
    或隱匿特定犯罪所得財物或利益，妨礙犯罪之追查及打擊。
    因此，是否為洗錢行為，自應就犯罪全部過程加以觀察，不
    僅須行為人客觀上有掩飾或隱匿重大犯罪所得之財物或財產
    上利益之具體作為，主觀上更須具有掩飾或隱匿其犯罪所得
    或變得之財產或財產上利益與犯罪之關聯性，使其來源形式
    上合法化之犯罪意思，始克相當（最高法院106年台上字第3
    711號判決意旨參照）；而提供金融帳戶提款卡及密碼之行
    為人，因已失去對自己帳戶之實際管領權限，若無配合指示
    親自提款，即無收受、持有或使用特定犯罪所得之情形，且
    無積極之移轉或變更特定犯罪所得之行為，故非屬洗錢防制
    法第2條第1款、第3款所稱之洗錢行為；另同條第2款之掩飾
    、隱匿行為，目的在掩飾、粉飾、隱藏、切斷特定犯罪間之
    關聯性，須與欲掩飾、隱匿之特定犯罪所得間具有物理上接
    觸關係（事實上接觸關係）。而提供金融帳戶提款卡及密碼
    供他人使用，嗣後被害人雖匯入款項，然此時之金流仍屬透
    明易查，在形式上無從合法化其所得來源，未造成金流斷點
    ，尚不能達到掩飾或隱匿特定犯罪所得之來源、去向及所在
    之作用，須待款項遭提領後，始產生掩飾、隱匿之結果，若
    無參與後續之提款行為，亦非同條第2款所指之洗錢行為，
    而亦無從成立一般洗錢罪之直接正犯。查：被告係基於幫助
    詐欺取財之不確定故意，單純提供上開國泰帳戶予真實姓名
    年籍不詳之詐騙集團成員為詐欺取財罪使用，尚無證據足認
    被告曾配合指示提款，或參與後續之提領行為，即難認其有
    收受、持有或使用特定犯罪所得，或有移轉或變更特定犯罪
    所得之行為，揆諸前揭說明，已難認其所為屬洗錢防制法第
    2條第1款至第3款所稱之洗錢行為；此外，復查無證據足認
    被告主觀上就其提供帳戶後，將產生遮斷金流以逃避國家追
    訴、處罰之效果等情有所認知，自難就被告前開所為以洗錢
    罪相繩，就此部分本應為無罪之諭知，惟公訴意旨認此部分
    若成立犯罪，與前開認定有罪之幫助詐欺取財罪間，有想像
    競合犯之裁判上一罪之關係，爰不另為無罪之諭知。
據上論斷，應依刑事訴訟法第299條第1項前段，刑法第30條第 1
項前段、第2項、第339條第1項、第55條、第41條第1項前段、第
74條第 1項第1款、第2項第3款，刑法施行法第1條之1第1項，判
決如主文。
本案經檢察官林家瑜提起公訴，檢察官馮興儒到庭執行職務。
中　　華　　民　　國　　111 　年　　6 　　月　　17　　日
                  刑事第一庭審判長法  官  邱奕智
　　　　　　　　　　　　　　　    法  官  施伊玶
　　　　　　　　　　　　　　　　  法  官  蔡政晏
以上正本證明與原本無異。
如不服本判決應於收受送達後20日內向本院提出上訴書狀，並應敘述具體理由；其未敘述上訴理由者，應於上訴期間屆滿後20日內向本院補提理由書（均須按他造當事人之人數附繕本）。「切勿逕送上級法院」。告訴人或被害人對於本判決如有不服，請書具不服之理由狀，請求檢察官上訴者，其上訴期間之計算係以檢察官收受判決正本之日期為準。　　　　　　　　　　　　　　
中　　華　　民　　國　　111 　年　　6 　　月　　17　　日
                                  書記官  林慧芬
附錄論罪科刑法條
中華民國刑法第339條
意圖為自己或第三人不法之所有，以詐術使人將本人或第三人之
物交付者，處5年以下有期徒刑、拘役或科或併科50萬元以下罰
金。
以前項方法得財產上不法之利益或使第三人得之者，亦同。
前二項之未遂犯罰之。 　
附表一
給付對象 給付金額及方式 彭金姗 高慧欣應於民國一一一年八月三十一日前給付彭金姍新臺幣壹萬元整。高慧欣以匯款方式匯入彭金姍所有之中華郵政○○○○郵局帳戶（戶名：彭金姍，代號：七○○，帳號：○○○○○○○○○○○○○○）。 林承緯 高慧欣應於民國一一一年十一月三十日前給付林承緯新臺幣壹萬壹仟元整。高慧欣以匯款方式匯入林承緯所有之臺灣銀行○○分行帳戶（戶名：林承緯，代號：○○四，帳號：○○○○○○○○○○○○）。 戴邦堯 高慧欣應於民國一一二年二月二十八日前給付戴邦堯新臺幣壹萬壹仟元整。高慧欣以匯款方式匯入戴邦堯所有之中國信託○○分行帳戶（戶名：戴邦堯，代號：八二二，帳號：○○○○○○○○○○○○）。 温慈如 高慧欣應於民國一一二年八月三十一日前給付温慈如新臺幣貳萬柒仟元整。高慧欣以匯款方式匯入温慈如所有之中國信託帳戶（戶名：温慈如，代號：八二二，帳號：○○○○○○○○○○○○）。 
附表二：
編號 證據名稱 出處 1 臺中市政府警察局第二分局永興派出所受理各類案件紀錄表 717號警卷第20頁 2 臺中市政府警察局第二分局永興派出所受理刑事案件報案三聯單 717號警卷第21頁 4 內政部警政署反詐騙諮詢專線紀錄表 717號警卷第26頁 5 臺中市政府警察局第二分局永興派出所受理詐騙帳戶通報警示簡便格式表 717號警卷第30頁 6 金融機構聯防機制通報單 717號警卷第36頁 7 自動櫃員機交易明細 717號警卷第56頁 8 臺中市政府警察局第五分局東山派出所受理各類案件紀錄表 717號警卷第22頁 9 臺中市政府警察局第五分局東山派出所受理刑事案件報案三單 717號警卷第23頁 10 內政部警政署反詐騙諮詢專線紀錄表 717號警卷第27頁 11 臺中市政府警察局第二分局永興派出所受理詐騙帳戶通報警示簡便格式表 717號警卷第31頁 12 金融機構聯防機制通報單 717號警卷第37頁 13 自動櫃員機交易明細 717號警卷第58至59頁 14 桃園市政府警察局中壢分局中福派出所受理各類案件紀錄表 717號警卷第24頁 15 桃園市政府警察局中壢分局中福派出所受理刑事案件報案三單 717號警卷第25頁 16 內政部警政署反詐騙諮詢專線紀錄表 717號警卷第28頁 17 臺中市政府警察局第二分局永興派出所受理詐騙帳戶通報警示簡便格式表 717號警卷第32至33頁 18 金融機構聯防機制通報單 717號警卷第38頁 19 自動櫃員機交易明細 717號警卷第62頁 20 自動櫃員機交易明細 25895號偵卷第75至76頁 21 金融機構聯防機制通報單 25895號偵卷第87頁 22 新竹市政府警察局第二分局東門派出所受理詐騙帳戶通報警示簡便格式表 25895號偵卷第95頁 23 新竹市政府警察局第二分局東門派出所受理刑案案件報案三聯單 25895號偵卷第105頁 24 新竹市政府警察局第二分局東門派出所受理各類案件紀錄表 25895號偵卷第109頁 25 內政部警政署反詐騙諮詢專線紀錄表 25895號偵卷第111頁 26 國泰世華商業銀行存匯作業管理部109年8月12日國世存匯作業字第1090118039號函暨所檢附之基本資料、往來明細 717號警卷第44至48頁 27 國泰世華商業銀行存匯作業管理部109年8月17日國世存匯作業字第1090119617號函暨所檢附之往來明細 25895號偵卷第63至65頁 28 國泰世華商業銀行存匯作業管理部109年9月26日國世存匯作業字第1090143993號函暨所檢附之基本資料、往來明細 1044號交查卷第7至15頁 29 被告與證人胡世傑於109年9月25日、109年9月26日之messenger對話紀錄照片 17號偵緝卷第53至59頁